【裁判字號】    98,訴,1031
【裁判日期】    980422
【裁判案由】    毒品危害防制條例
【裁判全文】
臺灣板橋地方法院刑事判決              98年度訴字第1031號
公  訴  人  臺灣板橋地方法院檢察署檢察官
被      告  甲○○
                    （現另案
上列被告因違反毒品危害防制條例案件，經檢察官提起公訴（98
年度毒偵字第2100號），被告於準備程序中就被訴事實為有罪之
陳述，經本院合議庭裁定改以簡式審判程序審理，判決如下：
    主  文
甲○○施用第一級毒品，處有期徒刑玖月，扣案之注射針筒肆支
，均沒收。
    事  實
一、甲○○前因竊盜、傷害案件，分別經本院以93年度簡字第28
    73號及93年度訴字第442 號判處有期徒刑6 月、3 月確定，
    並裁定應執行有期徒刑8 月確定，另前因竊盜、偽造文書、
    槍砲彈藥刀械管制條例、贓物等案件，分別經判處有期徒刑
    4 月、3 月、3 年2 月、3 月，嗣經減刑並裁定應執行有期
    徒刑3 年6 月確定，於民國96年9 月27日因假釋出監付保護
    管束而其縮短刑期後，刑期終了期日為98年5 月15日（不構
    成累犯），又前於93年間因施用毒品案件，經本院以93年度
    毒聲字第1891號裁定送觀察、勒戒，因認無繼續施用毒品傾
    向，於94年3 月25日釋放出所（接續入監執行所犯他罪經法
    院判處之有期徒刑），並經臺灣板橋地方法院檢察署檢察官
    於94年3 月30日以93年度毒偵字第46 95 號為不起訴處分確
    定。詎仍不知戒除毒癮，竟於觀察勒戒執行完畢釋放後5 年
    內，於98年1 月18日為警採尿向前回溯26小時內某時（扣除
    為警拘捕至驗尿時止之人身自由受公權力拘束之無從施用毒
    品時間），在車號330-PB計程車上，以注射方式施用第一級
    毒品海洛因乙次。嗣於98年1 月18日20時50分許，在基隆市
    中山區○○路13之1 號前，因形跡可疑經警盤查，並扣得注
    射針筒4 支，始悉上情。
二、案經基隆市警察局第二分局報告臺灣基隆地方法院檢察署呈
    請臺灣高等法院檢察署檢察長令轉臺灣板橋地方法院檢察署
    檢察官偵查起訴。
    理  由
一、訊據被告甲○○坦承前開犯罪事實，而被告於98月1 月18日
    為警所採尿液送臺灣尖端生技醫藥股份有限公司檢驗結果，
    發現確有鴉片類、嗎啡之陽性反應，此有基隆市警察局第二
    分局偵辦毒品案件尿液檢體對照表、臺灣尖端生技醫藥股份
    有限公司98年1 月23日出具之濫用藥物檢驗報告各1 紙附卷
    可稽。次查，該檢驗中心係先以酵素免疫分析法（ＥＩＡ）
    篩驗，其尿液中海洛因代謝物嗎啡、安非他命濃度超出檢測
    範圍，再以氣相層析質普儀分析法（ＧＣ／ＭＳ）確認；其
    檢驗方法係以「氣相層析儀」先將物質氣化後，再經分析管
    分離，由於各種物質之沸點及對管柱之吸附力不同，在經過
    檢測器（Detector）測定後，表現出不同之滯留時間（Rete
    nsion time），以滯留時間來判斷係何種物質；再利用「質
    普儀」為檢測器，將物質撞擊成碎片，記錄其質譜圖。因每
    個化合物之鍵結能力不同，故不同之物質會有其特定之質譜
    圖，因此在物質之判斷上有如指紋之鑑定，在理論上，扣除
    人為因素，其精確度已接近百分之百。此外有被告所有供施
    用毒品所用之注射針筒4 支扣案可資佐證。又本件被告雖無
    法明確記憶施用毒品海洛因之時間，惟海洛因經注射或吸入
    人體後，約80% 於24小時內自尿中排出，一般而言，尿液中
    能否驗出嗎啡陽性反應與其投與量、投與途徑、採尿時間、
    個人體質及檢測方法之靈敏度有關，依國外文獻報導注射6
    毫克之海洛因鹽酸鹽，其代謝物嗎啡之平均可檢出時限約為
    26小時，業經行政院衛生署藥物食品檢驗局於81年9 月8 日
    以藥檢壹字第8114885 號函述綦詳，被告之尿液檢體送驗結
    果既有海洛因代謝物嗎啡陽性反應，且該結果係以氣相層析
    質譜儀法進行確認，已足排除偽陽性反應之可能，顯見被告
    在經警採集尿液檢體前之26小時內某時點（扣除為警拘捕至
    驗尿時止之人身自由受公權力拘束之無從施用毒品時間）曾
    有施用第一級毒品海洛因之行為，第查，被告有如事實欄之
    前案紀錄，有臺灣高等法院被告全國前案紀錄表在卷可稽，
    其於觀察勒戒執行完畢釋放後，5 年內再犯施用第1 級毒品
    之罪，與毒品危害防制條例第23條第2 項之規定相符，殆無
    疑問。從而，本案事證已臻明確，被告犯行洵堪認定，自應
    依法論科。
二、按海洛因係屬毒品危害防制條例第2 條第2 項第1 款所定之
    第一級毒品，是核被告所為，係犯毒品危害防制條例第10條
    第1 項之施用第一級毒品罪。其持有第一級毒品海洛因之低
    度行為，為施用之高度行為所吸收，不另論罪。爰審酌被告
    前有施用毒品之前案紀錄，仍再施用毒品，非但戕害自我身
    心健康，敗壞社會風氣，對於社會治安亦潛有相當之威脅，
    兼衡其犯罪之動機、目的、手段，及犯後坦承犯行、態度良
    好等一切情狀，量處如主文所示之刑，以示懲儆。
三、扣案之注射針筒4 支，為被告所有供施用毒品所用之物，業
    據被告供述在卷，爰依法宣告沒收。
據上論斷，應依刑事訴訟法第273 條之1 第1 項、第299 條第1
項前段，毒品危害防制條例第10條第1 項，刑法第11條、第38條
第1 項第2 款，判決如主文。
本案經檢察官陳姿雯到庭執行職務。
中    華    民    國    98    年    4     月    22    日
                  刑事第二庭    法  官  吳幸娥
上列正本證明與原本無異。
如不服本判決，應於判決送達後10日內敘明上訴理由，向本院提
出上訴狀 (應附繕本) ，上訴於臺灣高等法院。其未敘述上訴理
由者，應於上訴期間屆滿後20日內向本院補提理由書「切勿逕送
上級法院」。
                                書記官  蕭佩宜
中    華    民    國    98    年    4     月    23    日
附錄本案論罪科刑法條全文：
毒品危害防制條例第10條
施用第一級毒品者，處六月以上五年以下有期徒刑。
施用第二級毒品者，處三年以下有期徒刑。


司法院資訊處製作；財團法人民間司法改革基金會備份。
